【裁判字號】    89,交上訴,74
【裁判日期】    891130
【裁判案由】    業務過失致死
【裁判全文】
臺灣高等法院高雄分院刑事判決                    八十九年度交上訴字第七四號
    上  訴  人
    即  被  告  丙○○
    選任辯護人  王炯棻
右上訴人因業務過失致死案件，不服台灣高雄地方法院八十九年度交訴字第六四號中
華民國八十九年七月卅一日第一審判決（起訴案號：台灣高雄地方法院檢察署八十九
年度偵字第三五○九號），提起上訴，本院判決如左：
    主  文
原判決撤銷。
丙○○從事業務之人，因業務上之過失致人於死，處有期徒刑壹年肆月。
    事  實
一、丙○○考領有合格之大貨車駕駛執照，並係設於高雄縣鳳山市○○○路五二號之
    瑞鳳興業有限公司之司機，平日以駕駛大貨車載運貨物為業，為從事駕駛業務之
    人，於民國八十九年二月二日十四時許，在高雄市○○區○○路全一旅社旁之小
    吃店內吃中餐時，並飲用啤酒約一瓶，午餐畢先裝貨完畢,，其酒後呼氣所含酒
    精濃度達每公升○．二八毫克，明知酒後吐氣所含酒精成份超過每公升○．二五
    毫克以上者不得駕車，猶於當日十六時許駕駛牌照號碼ＵΖ─八五一號營業大貨
    車，運送廢棄物，於卸完貨後在開往回程途中，約十七時許，沿高雄市○○區○
    ○路慢車道由西往東方向行進，於距離沿海路約十公尺處，原應注意駕駛人駕駛
    汽車，應注意車前狀況及兩車併行之間隔，並隨時採取必要之安全措施，及除準
    備停車或臨時停車外，不得駛出路面邊線或跨越兩車道行駛，以避危險之發生，
    依當時天候晴、有日間自然光線、視距良好、路面狀況乾燥並無缺陷，且道路上
    亦無障礙物情形，即無不能注意之情形，因見慢車道車輛較少，即駛至慢車道行
    駛，並在該車道等待紅燈，於綠燈亮起時，竟疏於注意車旁有無其他車輛或機車
    及疏於注意保持兩車併行之間隔即冒然起步，適有考領有合格機車駕照之郭穎蓉
    騎乘車號ＧＧ二─八五一號重型機車，在大貨車旁行駛，致遭丙○○所駕之營業
    大貨車右側防捲護欄與郭穎蓉所騎乘機車之左側身刮撞，郭穎蓉隨機車倒地後，
    隨即遭丙○○所駕駛之大貨車右後輪輾及，因此受有左額部大面積挫傷、左頰部
    挫傷、左側胸部散落狀挫傷、左髖骨處、及左足背外側均挫傷等傷害，經送醫急
    救後，延至該日二十時許因頭、胸部多處挫傷及顱內出血不治死亡。丙○○於肇
 事後，經路人報警後，在尚未被有偵查犯罪職權之公務員發覺前，即主動向到場
    處理員警王進明自首犯罪，坦承肇事而接受裁判，並測得飲酒後吐氣所含之酒精
    濃度每公升達○．二八毫克，始知前情。
二、案經被高雄市警察局小港分局報請臺灣高雄地方法院檢察署檢察官偵查起訴。
    理  由
一、右揭犯罪事實中關於被告丙○○係ＵΖ—八五一號大貨車之實際所有人，並靠行
    於瑞鳳興業有限公司，平日以駕駛該部大貨車載運廢棄物為業，並有於前述時、
    地，酒後駕車，於慢車道與機車同道行駛，並於綠燈前起步時疏未注意大貨車右
    側旁適有騎乘機車之被害人郭穎蓉，而任意起步，而使其所駕駛之大貨車右側防
    捲護欄與被害人之機車左側車身刮撞而肇事，致被害人摔倒地後，又遭被告所駕
    大貨車之右後輪輾過，而使被害人死亡之犯罪事實，業據被告於警、偵訊中，及
    原審及本院調查與審判時均坦承不諱（見警詢筆錄第二頁及其背面與第六頁、相
    驗卷第十七頁背面，及原審卷第十三、卅四、四十五頁訊問與審判筆錄，本院卷
    第廿八、卅頁調查筆錄及八十九年十一廿三日審判筆錄），並有高雄市政府警察
    局交通大隊第八分隊於事故發生後至現場測繪之道路交通事故現場草圖及道路交
    通事故調查報告表各一紙（公訴人於起訴書之證據欄內引用交通事故調查報告表
    （一）（二），顯有誤會）、現場與車損照片八幀、被告肇事後經警測得其吐氣
    中所含酒精濃度之測試紙及高雄市政府警察局以高市警刑字第Ｂ0000000
    號之舉發違反道路交通管理事件通知單各一紙在卷可資佐證。至告訴人即被害人
    之父甲○○雖一再指稱，被告係自中林路快車道進入機車道時車頭撞及被害人之
    車子，即係自後追撞云云（見原審八十九年四月十一日訊問筆錄），並當庭提出
    事後所拍攝相片三張為證，經核所呈照片︰被告所駕駛大貨車之車頭右側後視鏡
    處卡有一塊深色塑膠物（附於原審卷第十六頁）；惟據證人即至現場處理員警王
    進明證稱，當日去現場處理時，曾觀察該部肇事大貨車車頭並無撞擊痕跡及刮痕
    ，因此亦未注意被害人機車之任何碎裂物有卡在被告大貨車之車頭後照鏡處等語
    明確（見原審卷第四十六頁），參以前開事故調查表所繪之現場圖所呈，被告於
    發現肇事後，將其大貨車停於中林路東向機車道，車頭朝東、車尾向西，距該路
    南側路邊邊線延伸線右前輪零點七公尺、右後輪零點八公尺，右後車角並距岔路
    口中林路東向車道停止線二點三公尺，被害人之機車倒於被告車之後方二十點五
    公尺處之機車道右側，車頭略朝東北、車尾略朝西南方向，距該路南側路邊邊線
    前輪有零點五公尺、後輪有零點一公尺，前輪並距前述停止線十八點二公尺，車
    後之路面則留有一點四公尺之刮痕，被害人之血跡則位於車頭前方，藉此關係位
    置，及處理員警所拍攝之現場相片所呈，上開大貨車之右側防捲護欄及右後輪均
    有明顯之刮痕、車頭並無刮痕或卡有任何機車碎裂物等情（見相驗卷第十一頁至
    第十六頁所附車損與現場相片），綜前資料，顯見本件事故之發生係被害人騎乘
    機車於被告駕駛大貨車右側旁，而因被告駕車駛至該慢車道與機車併行，於綠燈
    起步時疏未注意車旁狀況，及保持二車併行之間隔，致大貨車右側防捲護欄與被
    害人所騎機車左側擦撞後，被害人因此倒地並受到被告駕駛之大貨車右後輪輾及
    。此外，本件經送高雄市政府建設局車輛行車事故鑑定委員會鑑定結果，亦有相
    同之認定，即認被告「酒精濃度過量，且跨越兩條車道行駛，為肇事原因」、被
    害人則無肇事原因，有前開車輛行車事故鑑定委員會八十九年五月十一日以八九
    高市車鑑字第三九三二號函所檢送之鑑定意見書一分在卷可憑。
二、按汽車駕駛人飲酒後其吐氣所含酒精成份超過每公升○．二五毫克以上者，不得
    駕車、又駕駛人駕駛汽車應注意車前狀況及兩車併行之間隔，並隨時採取必要之
    安全措施，及除準備停車或臨時停車外，不得駛出路面邊線或跨越兩條車道行駛
    道路交通安全規則第一百十四條第二款、第九十四條第三項、第九十八條第一項
    第五款分別定有明文。被告酒後駕駛前開車號大貨車行經前述肇事地點，依當時
    天候晴、有日間自然光線、視距良好、路面狀況乾燥無缺陷，且道路上亦無障礙
    物情形，即無不能注意之情形，竟疏未注意車前狀況及兩車併行之間隔，並隨時
    採取必要之安全措施，及除準備停車或是臨時停車外，不得任意駛出路面邊線或
    跨越兩條車道行駛，致因駛出邊線而跨越快、慢車道與其他機車併行於機慢車道
    ，而於起步時致擦撞騎於右側機車道上之被害人，被害人並因此遭被告駕駛大貨
    車之右後輪輾及，被告就本件事故之發生有過失甚為明確。至被告辯護人辯稱該
    慢車道平時亦有大型車行駛云云，惟被告行駛該慢車道與機車同道，即應注意同
    道之其他車輛，竟疏未注意車旁之其他車輛，且未保持二車併行之間隔，致而肇
    事，實難以該車道平時亦有大型車輛行駛而免責，辯護人所辯，尚難為被告有利
    之認定。而被害人因本件車禍，致受有左額部、左頰部大面積挫傷、左側胸部有
    散落撞挫傷及左髖骨、左足背外側挫傷等傷害，於送醫急救後仍延至同日二十時
    不治死亡，此業經臺灣高雄地方法院檢察署檢察官督同檢驗員相驗明確，製有相
    驗屍體證明書、驗斷書及勘驗筆錄等在卷可憑。是被告之過失行為與被害人死亡
    間，具有相當因果關係。本件事證已臻明確，被告犯行洵堪認定。
三、依前開肇事路段於每日上午七點至九點、下午四點三十分至六點三十分之間，禁
    止大貨車以上之車輛進入，此有證人王進明到庭證述明確（見原審八十九年七月
    十九日審判筆錄），查被告雖於肇事當日十七時許行經該路段，然其肇致事故發
    生之過失行為係因其跨越兩條車道行駛，並於起步時未注意車旁狀況及保持兩車
    併行之間隔，是其雖有違反道路交通標誌之指示，僅屬有違反規定，為行政處罰
    事項，並不因此加重被告之過失責任，附此說明。
四、查被告於案發當時，係將其所有之大貨車靠行於瑞鳳興業有限公司，平日以駕車
    該部大貨車載運貨物為業，已據其供承在卷（見警訊筆錄第二頁背面），為從事
    駕駛業務之人，於執行業務中開車肇事，致人於死，核其所為，係犯刑法第二百
    七十六條第二項業務過失致死罪。又被告於肇事後，經到場員警測試被告飲酒後
    吐氣所含之酒精濃度值為每公升○．二八毫克，並致被害人死亡，應依道路交通
    管理處罰條例第八十六條第一項規定加重其刑。至被告辯護人辯稱道路交通管理
    處罰條例第八十六條第一項係規定駕駛人有「酒醉駕車」且「行駛人行道或行經
    行人穿越道」二要件，始得適用該條加重之規定云云，經核該條項係規定「汽車
    駕駛人，無駕駛執照駕車、酒醉駕車、吸食毒品或迷幻藥駕車、行駛人行道或行
    經行人穿越道不依規定讓行人優先通行，因而致人受傷或死亡，依法應負刑事責
    任者，加重其刑至二分之一」，乃採加重違規事項例舉規定，如駕駛人有上開例
    舉違規事項之一而致人受傷或死亡，依法應負刑事責任者，即應加重其刑至二分
    之一，辯護人將其中例舉加重違規事項中之一項「行駛人行道或行經行人穿越道
    不依規定讓行人優先通行」解釋為必備之加重違規事項，殊有誤會，又被告之酒
    精濃度測定值已超過法定每公升○．二五毫克之限度，被告雖稱伊當時尚屬清醒
    ，惟若被告飲酒已達不清醒之狀態仍駕駛車輛，即應屬刑法第一百八十五條之三
    之「服用毒品、麻醉藥品、酒類或其他相類之物，不能安全駕駛動力交通工具而
    駕駛者」處罰範疇，辯護人謂尚未達酒醉程度，無上開道路交通管理處罰條例加
    重規定適用，亦有誤認，辯護人所稱各節，尚難為被告有利之認定，又被告於肇
    事後，在未被有偵查犯罪職權之公務員發覺前，主動通知救護車並向到場處理員
    警自承肇事，並接受裁判，業據證人王進明證述無訛（見原審卷第卅五頁訊問筆
    錄），並有交通事件職務報告書一紙在卷可稽，是被告對未發覺之犯罪自首而接
    受裁判，應依刑法第六十二條前段規定減輕其刑，並先加後減之。
五、原審據以論罪科刑，固非無見，惟原審未於犯罪事實欄詳述被告如何疏於注意致
    肇事，且對被告於綠燈起步時未注意兩車併行間隔擦撞被害人之事實未予認定，
    難認有當，被告上訴認量刑過重，雖無理由，惟原判決既有上述之可議，自應由
    本院予以撤銷改判，爰審酌被告酒精濃度過量（經現場測試酒後吐氣所含之酒精
    濃度每公升達○．二八毫克）行駛慢車道未注意同行之被害人機車致肇事，罔顧
    交通安全，造成被害人死亡之嚴重結果，肇事後雖未與被害人家屬達成民事上和
    解，但當庭深表悔意，其犯罪後態度尚認良好，及其高中肄業之乙識程度等一切
    情狀，量處如主文所示之刑。
據上論斷，應依刑事訴訟法第三百六十九條第一項前段、第三百六十四條、第二百九
十九條第一項前段，刑法第二百七十六條第二項、第六十二條前段，道路交通管理處
罰條例第八十六條第一項，罰金罰鍰提高標準條例第一條前段，判決如主文。
本案經檢察官林應華到庭執行職務。
中      華      民      國    八十九    年     十一     月     三十     日
                              臺灣高等法院高雄分院刑事第五庭
                                  審判長法官  吳水木
                                        法官  洪慶鐘
                                        法官  惠光霞
右正本證明與原本無異。
如不服本判決，應於判決送達後十日內向本院提出上訴狀，其未述理由者並應於提
出上訴狀後十日內向本院補提理由書（應附繕本)。
                                      書記官  高惠珠
中    華    民    國     八十九     年      十二      月       二       日
本件論罪科刑法條：
刑法二百七十六條第二項。
從事業務之人，因業務上之過失犯前項之罪者，處五年以下有期徒刑或拘役，得併科
三千元以下罰金。
                                                                        Ｆ


司法院資訊處製作；財團法人民間司法改革基金會備份。
